臺灣臺中地方法院刑事判決　　　　　　　96年度訴字第2248號
公　訴　人　臺灣臺中地方法院檢察署檢察官
被　　　告　乙○○
選任辯護人　蔣志明律師
上列被告因強盜等案件，經檢察官提起公訴（96年度偵字第10639號）
，本院判決如下：
    主    文
乙○○意圖為自己不法之所有，攜帶兇器，以脅迫至使不能抗拒
，而使他人交付其物，處有期徒刑柒年伍月；扣案之帆布帽壹頂
、口罩、塑膠袋各壹個、手套一雙、蝴蝶刀及玩具手槍（槍枝管
制編號：0000000000）各壹支，均沒收。又未經許可
，持有可發射金屬具有殺傷力之空氣長槍，處有期徒刑參年肆月
，併科罰金新臺幣伍萬元，罰金如易服勞役，以新臺幣壹仟元折
算壹日；扣案之空氣長槍壹枝（槍枝管制編號：0000000
000）沒收。其中有期徒刑部分，應執行有期徒刑玖年陸月。
    犯罪事實
一、乙○○意圖為自己不法所有，於民國九十六年四月九日十九
    時許，頭戴帆布帽、戴口罩、雙手戴手套，並攜帶玩具手槍
    及客觀上足供兇器使用之蝴蝶刀各一支（非屬槍砲彈藥刀械
    管制條例列管之刀械）至台中市○區○○街一四九之一號甲
    ○○○○○○○○，趁店內四下無人，僅有店員丁○○一人
    獨自看顧之際，以上開玩具手槍冒充真槍指向櫃檯內之丁○
    ○身體，大喊「搶劫、要錢」、「將櫃檯上收銀機抽屜之金
    錢交付出來」等語，以此脅迫手段致使丁○○不能抗拒，並
    將收銀機打開後將現金裝入乙○○準備之塑膠袋內，惟乙○
    ○見抽屜內尚餘有部分現金，再命丁○○將抽屜內之全部現
    金倒入上開塑膠袋內，乙○○即取走收銀機內之全部現金共
    新台幣（下同）一千三百三十三元，得手後旋即走出便利超
    商門口欲行逃逸時，丁○○即追出乘其不及防備自後抱住乙
    ○○腰部及雙手，將上開玩具手槍摔落地上，並求路人幫助
    ，乙○○則趁隙逃逸，嗣有路人賴星勝駕駛機車搭載丁○○
    續行追捕，惟乙○○則出示先前攜帶之蝴蝶刀威嚇渠等不得
    接近，惟於同日十九時五分許，適有巡邏員警吳祐任、鍾泓
    生據報趕至，在台中市○○○路與向上路口，丁○○及賴星
    勝與警方人員合力將其逮捕，始查悉上情，並扣得其所有供
    本件犯罪所用之玩具手槍（槍枝管制編號：0000000
    000）及蝴蝶刀各一支、帆布帽一頂、口罩、塑膠袋各一
    個、手套一雙及現金一千三百三十三元。
二、乙○○明知具有殺傷力之空氣槍，係槍砲彈藥刀械管制條例
    第四條規定管制之槍砲，未經許可不得無故持有，仍於民國
    （下同）九十六年三月中旬，在臺中市○○路某跳蚤市場內
    向綽號「阿華」者以八千元購得後，藏置其住處而非法持有
    。迄其所犯上開強盜案件為警當場逮捕後，經其同意後員警
    前往其位於臺中市○區○○里○○路○段二八九巷八號三樓
    住處執行附帶搜索，扣得乙○○未經許可無故持有具殺傷力
    之空氣長槍一支（槍枝管制編號：0000000000）
    ，始為警查獲。
二、案經台中市警察局第一分局報告臺灣臺中地方法院檢察署檢
    察官偵查起訴。
    理  由
一、關於證據能力部分：按被告以外之人，於審判外之言詞或書
    面陳述，除法律有規定者外，不得作為證據。刑事訴訟法第
    一百五十九條第一項定有明文。被告以外之人（包括證人、
    鑑定人、告訴人、被害人及共同被告等）於審判外之言詞或
    書面陳述，即所謂傳聞證據。由於傳聞證據有悖法院直接審
    理及言詞審理之精神，妨礙當事人之反對詰問權，影響程序
    正義之實現，除法律有規定者（例如同法第159條第2項、同
    法第159條之1至之5、同法第206條等）外，原則上不具證據
    能力。本件證人丁○○及賴星勝二人分別於台中市警察局警
    詢時之陳述，均屬於被告以外之人，於審判外之言詞陳述，
    且查無上開例外得以之作為證據之各種情形，本件被告選任
    辯護人於審理中已爭執其證據能力，其所為之陳述應無證據
    能力，合先敘明。
二、上揭強盜及未經許可非法持有空氣長槍之犯罪事實，已據被
    告分別於警詢、檢察官偵查中及本院審理供認不諱，其中強
    盜部分核與証人丁○○到庭結証之情節相符，並有玩具手槍
    （槍枝管制編號：0000000000）及蝴蝶刀各一支
    、帆布帽一頂、口罩、塑膠袋各一個、手套一雙扣案及贓物
    領據一紙及查獲照片二十四幀在卷足憑。另未經許可非法持
    有空氣長槍部分，亦有空氣長槍一支（槍枝管制編號：00
    00000000）扣案，且上開扣案空氣長槍一支經台中
    市警察局第一分局送內政部警政署刑事警察局鑑定結果：認
    上開空氣長槍一支（槍枝管制編號：0000000000
    ），以性能檢驗法檢測，認係空氣長槍，以小型二氧化碳高
    壓鋼瓶內之氣体為發射動力；以動能測試法測試結果，其發
    射彈丸單位面積動能為四十焦耳／平方公分。又殺傷力之相
    關數據，其發射彈丸單位面積動能達二十焦耳／平方公分，
    則足以穿入人体皮肉層等情，此有內政部警政署刑事警察局
    九十六年五月九日刑鑑字第０９６００５３９９１號槍彈鑑
    定書一紙在卷可按。則該空氣長槍之發射單位面積動能既已
    超過二十焦耳／平方公分，足以穿入人體及豬隻的皮肉層。
    參以被告供稱上開槍枝以裝填小鋼珠試射，一般玻璃均可穿
    透，此已據被告於警詢時所供明在卷，足認被告所持有之上
    揭空氣長槍確具有殺傷力，可以認定。雖被告選任辯護人質
    疑該空氣長槍具有殺傷力，辯稱：被告持有空氣長槍一枝 (
    槍枝管制編號；0000000000）與被告持有其他之
    長小短槍均是「玩具」手槍，何以刑事警察局鑑定結果其發
    射彈丸單位面積功能為四十焦耳／平方公分? 而同樣是以小
    型二氧化碳高壓鋼瓶之氣體為發射功力之「短」槍，其發射
    動能相差甚多，兩者是否只因槍管之長、短不同，而異其彈
    丸單位面積之功能？或是動能測試方法不一致云云。惟据證
    人即刑事警察局鑑識物理組技士戊○○到庭交互詰問結証稱
    ：「（辯護人問：本件系爭手槍是你鑑定？）是的。」、「
    （辯護人問：鑑定的方法？）本局對於空氣槍是否有殺傷力
    之鑑定，均採性能檢驗法及實際試射法的鑑定，二種並用，
    先以性能檢驗法檢驗槍枝性能是否良好，再以實際試射方式
    測得彈丸之發射速度，並計算其彈丸發射動能及單位面積動
    能大小。」、「（辯護人問：報告上面寫動能測試法，是否
    你說的實際測試法？）是的。」、「（辯護人問：實際測試
    法，實際的作法有何標準？）我們以實際裝填直徑8MM、重
    量2.1克的鋼珠，實際試射三次，測得他的速度，計算他的
    動能，三次取最大的速度計算。」、「（辯護人問：請詳述
    測試方法？）槍口距離第一個光閘50公分，第一個光閘到第
    二個光閘是200公分，我們是以速度來換算槍枝的動能。儀
    器上會標示出速度，所以這種測試法沒有標把的問題。」、
    「（辯護人問：本件系爭槍枝有好幾枝，為何有的動能很低
    ？有的很高？）因為牽涉到蠻多的因素，例如槍管的長度、
    動力的模式（如用彈簧、瓦斯等）、發射體的質量、槍管與
    發射彈丸的密合度（密合度愈好速度愈快）、洩氣裝置瞬間
    的出氣量等因素。」、「（辯護人問：我們判斷用二十焦耳
    來判斷，有何根據？）因為二十焦耳就可以穿入人體皮肉層
    。」、「（檢察官問：長短槍的測試方式有沒有不一樣？）
    一樣。」、「（辯護人問：槍口距離第一個光閘是50公分，
    這是固定的嗎？）有約略的距離，有一個標示的地方。」、
    「（檢察官問：槍管離光閘的誤差有多大？）誤差很小，不
    影響鑑定結果。」等語。足見本件空氣長槍係依性能測試法
    及動能測試法兩者併用，其鑑定過程非常慎密及流程標準化
    ，並無任何瑕疵可指，其鑑定應具公信力，可以採信，被告
    選任辯護人上開質疑及抗辯，即屬無據，殊無可取。
三、另被告選任辯護人就上開強盜部分復辯稱：丁○○已在辦公
    室內清楚看到被告當時頭載鴨舌帽、帶口罩，衣著已與當時
    時令不相宜，況且手中持有類似槍的東西，丁○○自有足夠
    時間可以報警，卻未此為之，猶出來招呼被告，尚難認丁○
    ○有何畏懼之情；至於被告手持玩具手槍，距丁○○身體約
    十公分，並非被告持槍進逼，而是當時被告面對櫃檯，丁○
    ○自後面走近被告，因被告轉身始相距十公分左右，按此時
    丁○○既須穿過貨架，依現場之情況，理應清楚看到被告當
    時手持類似槍的東西，猶敢冒然接近理由無他，丁○○應該
    認出係被告本人，且手持之槍枝，並非真槍，況被告開口向
    丁○○要錢時，丁○○尚跟被告說不要這樣  (即勸阻被告)
    ，似此丁○○何懼之有? 亦難認其有何不能抗拒或顯難抗拒
    之狀態；再者，丁○○將錢放入被告交付之塑膠袋內，並非
    一次全部交付，係分兩次，每次均有紙鈔及硬幣，業據丁○
    ○証稱：第一次給他，有紙鈔跟零錢，『看他會不會走掉』
    ，他看收銀璣裡面還有錢，第二次再拿給他，也有紙鈔跟零
    錢等語，準此以觀，丁○○仍有表意之自由，尚難認其已喪
    失抗拒之能力，與加重強盜罪之構成要件，似有未合。被告
    之行為，是否僅該當於恐嚇取財? 要非無探究之餘地云云。
    惟查：按刑法強盜取財罪所稱「至使不能抗拒」，現實例採
    客觀說，認為祇須行為人行為之性質及當時存在之具體情狀
    ，可資抑制被害人之抗拒者，即克相當，至被害人實際上有
    未抗拒，則非所問。又以威嚇方法使人交付財物之強盜罪，
    與恐嚇罪之區別，係以對於被害人施用威嚇程度為標準。如
    其程度足以抑壓被害人之意思自由，至使不能抵抗而為財物
    之交付者，即屬強盜罪。否則，被害人之交付財物與否，儘
    有自由斟酌之餘地者，即應成立恐嚇罪，最高法院三十年上
    字第六六八號著有判例。本件依證人即被害人丁○○到庭結
    證稱：「（之前是否認識本案被告？）有看過，來店裡買東
    西。」、「（九十六年四月九日有無看到被告？）沒有，就
    是他來的時候是摀口罩，我當時不知道是他，我在辦公室用
    餐，看到錄影機才出來外面，辦公室的位置在隔壁間。」、
    「（看到什麼事情？）他進來就拿一把類似槍的東西，但我
    不知道是什麼槍，然後我走到第三個架子的前面，他拿著槍
    離我大約十公分左右，在我的左前方，他戴著口罩、鴨舌帽
    ，他就說他要錢，搶劫、要錢。我那時跟他說不要，因為他
    槍抵著我，我會怕，所以我就去櫃台。」、「（有指示你做
    什麼？）他說他要錢，我就把收銀機打開，我先拿了一些給
    他，他就說還有再拿出來，我就把收銀機剩下的錢都倒給他
    ，之後他就要走出去，後來我看他沒有在防備，當時我也很
    害怕，趁著門開的時候，衝過去從後面把他抱住，他在掙扎
    ，我們就撲倒在地上，等到他槍不小心掉在地上，被告就趕
    快跑，剛好有一個民眾賴先生要來買東西，騎機車還沒停下
    來，我就拜託他載我去追被告，後來在忠明南路與向上路口
    加油站旁邊追到被告，還沒追到之前被告就拿出一把蝴蝶刀
    的東西，賴先生也會怕，我就拜託他載我追，警察是在忠明
    南路、向上路口的時候到達。」、「（辯護人問：你剛剛說
    被告有拿類似槍的東西離你十公分左右，你如何到櫃台？）
    原本被告是背向我，面向櫃台，然後我走過來的時候，他大
    概就距離我十公分，我靠近的時候他才轉身。」、「（辯護
    人問；被告轉過來面對面，你如何到櫃台？）他當時槍已經
    拿出來了，他跟我說搶劫，我勸他不要，我就從他槍前面走
    到櫃台去，只能順著槍口方向走過去，我會害怕。我第一次
    拿錢給他，他說還有，我第二次再把全部倒給他。」、「（
    辯護人問：當時你知不知道是玩具槍？）我不知道。」等語
    。是本件被告頭戴帆布帽、戴口罩、雙手戴手套，手持玩具
    手槍，惟一般人從外觀上難以辨別係玩具手槍，其乘被害人
    一人獨自看顧商店時，持槍距被害人身体約十公分左右直指
    被害人，並喊要錢、搶劫等語，被害人不敢反抗並先後將收
    銀機抽屜內之現金分二次依被告之指示全部交付予被告，依
    上開持槍之脅迫行為，依當時客觀環境觀察，足以壓抑被害
    人之意思自由，而達不能抗拒之程度，已甚灼然。是被告辯
    護人認被告上開行僅構成恐嚇取財云云，要屬避重就輕之詞
    ，殊不足取。
四、綜上所述，本件事證明確，被告上開強盜及非法持有槍械之
    犯行，均洵堪認定，應依法論科。
五、按扣案之蝴蝶刀係鐵製器械，其刀柄約長十二公分，刀刃約
    十公分，刀鋒銳利，此經本院當庭勘驗明確。依通常社會觀
    念，足以對人生命、身體構成威脅，應屬兇器無誤。被告攜
    帶上開刀械及玩具手槍，脅迫被害人丁○○致使其不能抗拒
    而交付財物，係犯強盜罪而有刑法第三百二十一條第一項第
    三款之攜帶兇器之情形（按攜帶兇器，不以攜帶之初有行兇
    為必要），核係犯刑法第三百三十條第一項之攜帶兇器強盜
    罪。本件公訴人認被告上開所為係犯同法第三百二十八條之
    普通強盜罪，起訴法條已有未洽，惟已據到庭執行公訴之檢
    察官當庭變更起訴法條為刑法第三百三十條第一項之罪，本
    院即無庸變更起訴法條，附予指明。又被告非法持有具殺傷
    力之空氣長槍一枝，核係犯槍砲彈藥刀械管制條例第八條第
    四項之未經許可持有空氣槍罪。被告所犯上開二罪，犯意各
    別，應分論併罰。審酌被告正值盛年，卻不思以正途賺取所
    需，竟以強盜手法使他人交付財物，惟搶得財物僅一千餘元
    ，所得不多。又被告明知未經主管機關許可不得持有槍枝，
    仍為持有之行為，對社會治安存有潛在之危險，惟其持有上
    開槍枝未曾以該槍枝供犯罪之用，並未因此造成公眾或他人
    之現實惡害，所生損害不大，且所犯上開二罪自警詢及偵審
    中均坦白承認，犯罪後態度良好頗具悔意等一切情狀，爰就
    所犯上開二罪分別從輕量處如主文所示之刑，其中有期徒刑
    部分並定其應執行刑，併科罰金刑部分，並依刑法第四十二
    條第三項前段之規定，諭知易服勞役之折算標準。扣案之玩
    具手槍（槍枝管制編號：0000000000）及蝴蝶刀
    各一支、帆布帽一頂、口罩、塑膠袋各一個、手套一雙等物
    係被告所有供本件強盜所用之物，已據被告供明在卷，應依
    法宣告沒收。另扣案空氣長槍一支（槍枝管制編號：000
    0000000）因具有殺傷力，已如前述，既屬違禁物，
    不問屬於犯罪行為人與否，應依刑法第三十八條第一項第一
    款之規定併為沒收。
據上論斷，應依刑事訴訟法第二百九十九條第一項前段，槍砲彈
藥刀械管制條例第八條第四項，刑法第十一條前段、第三百三十
條第一項、第五十一條第五款、第四十二條第三項前段、第三十
八條第一項第一款、第二款，判決如主文。
本案經檢察官丙○○到庭執行職務。
中　　華　　民　　國　　96　　年　　9 　　月　　28　　日
                       刑事第二庭  審判長法  官
                                         法  官
                                         法  官
以上正本證明與原本無異。
如不服本判決，應於送達後十日內向本院提出上訴狀（須附繕本
），上訴於臺灣高等法院臺中分院。
                                  書記官
中　　華　　民　　國　　96　　年　　9 　　月　　28　　日
附錄論罪科刑法條
槍砲彈藥刀械管制條例第八條
未經許可，製造、販賣或運輸鋼筆槍、瓦斯槍、麻醉槍、獵槍、
空氣槍或第4條第1項第1款所定其他可發射金屬或子彈具有殺傷
力之各式槍砲者，處無期徒刑或5年以上有期徒刑，併科新臺幣1
千萬元以下罰金。
未經許可，轉讓、出租或出借前項所列槍枝者，處5年以上有期
徒刑，併科新臺幣 1 千萬元以下罰金。
意圖供自己或他人犯罪之用，而犯前二項之罪者，處無期徒刑或
7 年以上有期徒刑，併科新臺幣 1 千萬元以下罰金。
未經許可，持有、寄藏或意圖販賣而陳列第1項所列槍枝者，處3
年以上10年以下有期徒刑，併科新臺幣700萬元以下罰金。
第1項至第3項之未遂犯罰之。
刑法第三百三十條：
犯強盜罪而有第三百二十一條第一項各款情形之一者，處七年以
上有期徒刑。
